臺灣板橋地方法院民事判決　　　　　　　93年度訴字第1491號
原　　　告　甲○○
訴訟代理人　翁瑞麟律師
被　　　告　臺灣省結構工程技師公會
法定代理人　壬○○
訴訟代理人　乙○○
　　　　　　邱晃泉律師
　　　　　　陳珈谷律師
上列當事人間請求確認鑑定結果不實在等事件，經本院於民國94
年3月10日言詞辯論終結，判決如下：
    主  文
原告之訴駁回。
訴訟費用由原告負擔。
    事實及理由
壹、程序方面：
    按訴狀送達後，原告不得將原訴變更或追加他訴，但請求權
    之基礎事實同一者，不在此限，民事訴訟法第255 條第1 項
    第2 款定有明文。本件原告原起訴請求被告應將坐落新竹市
    ○○段573 、574 地號土地上Ａ、Ｂ、Ｃ、Ｄ四棟建物地下
    室之樑柱及9 個鑽心孔恢復原有之強度，嗣變更訴請被告應
    給付原告新台幣（下同）100,000 元，並自民國93年12月24
    日起至清償日止之法定遲延利息，本院認係基於被告就系爭
    建物是否需負回復原狀責任之同一基礎事實，是其為訴之變
    更，核無不合。
貳、實體方面：
一、原告起訴主張：原告與訴外人辛○○、庚○○、己○○、戊
    ○○、丁○○、丙○○之被繼承人莊，因合建糾紛兩造分
    別提起給付違約金、返還保證金、偽造文書等訴訟，該案繫
    屬台灣高等法院後，由該院民事庭法官以89年度上更（一）
    字第63號囑託被告就坐落新竹市○○段573 、574 地號土地
    上Ａ、Ｂ、Ｃ、Ｄ四棟建物有無與原設計圖及竣工圖不符之
    處等事項為鑑定，經被告指派技師前往現場鑑定時，被告為
    減省現場鑑定費用，竟雇工打除地下室樑柱以檢查柱筋及箍
    筋，而減損樑柱之結構強度，又被告對鑑定時所留之鑽心孔
    事後亦未加以填補，構成對原告之侵權行為，並違反委任關
    係之附隨義務，依法應負回復原狀之損害賠償責任，原告前
    以準備書狀催告被告回復原狀，該書狀於93年12月13送達被
    告，詎被告均未置理，依民法214 條之規定原告自得請求自
    行回復原狀費用之損害等情。並聲明：被告應給付100, 000
    元，並自93年12月24日起至清償日按年息百分之五計算之利
    息。
二、被告則以：被告否認原告主張系爭建物樑柱遭打除部分係被
    告指派前往鑑定之技師所為，至系爭建物遺留之9 個鑽心孔
    部分，乃被告受台灣高等法院之委任，因委託鑑定事項之必
    要所為鑽孔，否認樑柱強度因被告之鑽孔而有減損，無侵權
    行為可言。且就系爭鑑定之委任關係存在於被告與台灣高等
    法院間，被告與原告間並無任何契約關係，原告自無對被告
    主張債之附隨義務。況被告受託鑑定之工作範圍，依被告提
    交予台灣高等法院之工作內容表及鑑定明細表所示，並未含
    鑽心孔之修復，是被告本不必負擔鑽心孔回復之義務。再系
    爭建物之所有權人也非原告，原告根本無權為上開主張，且
    鑽心孔之回復費用依專門進行結構物安全鑑定工作之儀器工
    程有限公司報價，每個鑽心孔回復費用僅150 元，故若本案
    進行回復加上交通費及營業稅不過3,350 元，原告提出高達
    100,000 元之報價單，實非有理等語資為抗辯。並聲明：原
    告之訴駁回。
三、本件原告主張被告受託對系爭建物為鑑定時，雇工打除地下
    室樑柱因而減損樑柱之結構強度，又被告對鑑定時所留之鑽
    心孔事後亦未加以填補，構成對原告之侵權行為，並違反委
    任關係之附隨義務，依法應負回復原狀損害賠償責任之事實
    ，固據提出照片九幀、估價單等件為證，惟被告除對因鑑定
    所需而在系爭建物為鑽心取樣不爭執外，否認有鑿除樑柱及
    原告有依委任關係及侵權行為請求其回復之權利，並以前詞
    置辯。
四、茲就兩造之攻防，本院判斷如下：
（一）按源自「誠實信用原則」之「附隨義務」，可分成為準備
      、確定、支持及完全履行主給付義務而具本身目的之從給
      付義務，及為維護他方當事人身或財產利益而具保護功能
      之安全義務。倘債權人因債務人不履行或有違反情事，致
      影響其契約利益及目的完成者，債權人自得對之獨立訴請
      履行或債務不履行之損害賠償，是上開義務之存在，係以
      當事人間有契約之債之關係存在為前提。查：系爭建物之
      鑑定係台灣高等法院受理89年上更（一）字第63號返還保
      證金事件時，認有鑑定之必要，而囑託被告派員鑑定等情
      ，有台灣高等法院92年1 月7 日院田為字185 號函文及被
      告92年2 月24日函覆及鑑定工作計劃表影本在卷可稽，是
      系爭建物鑑定事宜之委任人為台灣高等法院而非原告，原
      告與被告間並無任何契約關係存在，是原告自無從依委任
      關係主張被告應負回復原狀之附隨義務。
（二）再依上開鑑定工作計劃表中工作內容項載有：「１．鋼筋
      混凝土試體鑽心取樣及抗壓強度試驗」等語，可知被告就
      系爭建物為鑽孔取樣乃鑑定必要之工作項目，並無不法侵
      害原告權利可言，且原告復未能舉證上開殘留之鑽孔已對
      系爭建物地下室之樑柱結構強度有減損之證明，是原告復
      主張其因上開殘留之鑽孔受有損害，被告應依侵權行為負
      損害賠償責任云云，即屬無據。至原告所稱樑柱遭被告打
      除乙節，已為被告所否認，原告復未能舉證以實其說，是
      其依侵權行為損害賠償之法律關係訴請被告賠償，亦非有
      理。
五、從而，原告基於委任關係及民法侵權行為損害賠償請求權之
    法律關係，訴請被告給付100,000 元及自93年12月24日起至
    清償日止之法定遲延利息，為無理由，應予駁回。
六、兩造其餘之攻擊或防禦方法，經本院斟酌後，認為均不足以
    影響本判決之結果，自無逐一詳予論駁之必要，併此敘明。
據上論結，本件原告之訴為無理由，依民事訴訟法第78條，判決
如主文。
中　　華　　民　　國　　94　　年　　3 　　月　　28　　日
                  民事第二庭    法　官　古秋菊
以上正本係照原本作成
如對本判決上訴，須於判決送達後20日內向本院提出上訴狀
中　　華　　民　　國　　94　　年　　3 　　月　　28　　日
                                書記官　王政煌
